【裁判字號】    94,訴,2999
【裁判日期】    950127
【裁判案由】    毒品危害防制條例
【裁判全文】
臺灣高雄地方法院刑事判決              94年度訴字第2999號
公  訴  人  臺灣高雄地方法院檢察署檢察官
被      告  甲○○
上列被告因毒品危害防制條例案件，經檢察官提起公訴（94年度
毒偵字第6148號）及移送併案審理（94年度毒偵字第8280號），
嗣因被告於準備程序中就被訴事實為有罪之陳述，經詢問檢察官
、被告意見後，合議庭乃裁定由受命法官獨任改行簡式審判程序
判決如下：
    主  文
甲○○連續施用第一級毒品，累犯，處有期徒刑捌月；扣案海洛
因壹包（不含包裝袋，淨重零點零玖公克），沒收銷燬之；扣案
包裝袋壹個，沒收之。又施用第二級毒品，累犯，處有期徒刑參
月。應執行有期徒刑拾月；扣案海洛因壹包（不含包裝，淨重零
點零玖公克），沒收銷燬之；扣案包裝袋壹個，沒收之。
    事  實
一、甲○○前於民國90年間因偽造文書案件，於90年10月4 日，
    經本院以90年度雄簡字第703 號判決判處有期徒刑5 月，因
    未上訴而確定，並於91年9 月12日執行完畢出監。
二、甲○○前因施用毒品案件，經依本院以88年度毒聲字第2317
    號裁定送觀察、勒戒後，認有繼續施用毒品之傾向，再經本
    院以88年度毒聲字第2666號裁定送強制戒治，嗣經停止戒治
    程序（本院88年度毒聲字第6301號）、撤銷停止戒治程序（
    本院88年度毒聲字第8724號），於90年12月30日執行完畢出
    監。詎仍不知戒絕，於強制戒治執行完畢釋放（90年12月30
    日）後5 年內，除基於施用第一級毒品海洛因之概括犯意，
    於94年6 月24日採尿時、94年9 月23日採尿時均回溯24小時
    內某時（不含公權力拘束期間）止，在高雄市○○區○○街
    42巷28號住處等處，以將第一級毒品海洛因置於香菸內，再
    點燃香菸施用之方式，連續施用第一級毒品海洛因2 次。復
    基於施用第二級毒品甲基安非他命之犯意，於94年6 月24日
    採尿時起回溯24小時內某時（不含公權力拘束期間）止，在
    不詳地點，以將第二級毒品甲基安非他命置於吸食器內，再
    以火燒烤，吸食霧化氣體等方式，施用第二級毒品甲基安非
    他命1 次。嗣於(一)94年6 月24日上午10時30分許，在高雄市
    左營區○○街42巷28號住處，為警查獲；(二)94年9 月23日上
    午9 時45分許，在高雄市左營區○○○路口，為警查獲，並
    扣得海洛因1 包（不含包裝袋，淨重0.09公克），及甲○○
    所有供施用第一級毒品海洛因所用之包裝袋1 個。經分別採
    集其尿液送驗後，因而得知上情。
三、案經高雄市政府警察局移送臺灣高雄地方法院檢察署檢察官
    偵查起訴及移送併案審理。
    理  由
一、本件被告甲○○所犯係死刑、無期徒刑、最輕本刑為3 年以
    上有期徒刑以外之罪，其於準備程序中就被訴事實為有罪之
    陳述，經本院告知簡式審判程序之旨，並聽取公訴人及被告
    之意見後，合議庭裁定由受命法官獨任進行簡式審判程序，
    合先敘明。
二、右揭犯罪事實，業據被告甲○○於本院審理時坦白承認（詳
    本院卷第136 頁第1 行）。而被告被查獲後，經採集其尿液
    送高雄市立凱旋醫院鑑驗，結果分呈嗎啡、甲基安非他命陽
    性反應（係以GC／MS方式檢驗），有高雄市立凱旋醫院94年
    7 月4 日、94年10月4 日濫用藥物尿液檢驗報告附卷可佐（
    詳本院卷第47頁、第73頁）。而扣案如事實欄所示之海洛因
    1 包，經送驗後，確含有海洛因成分，亦有法務部調查局94
    年12月29日調科壹字第220021821 號鑑定通知書附本院卷可
    參（詳本院卷第93頁）。爰審酌(一)氣相層析質譜儀（GC／MS
    ）乃目前就藥物篩檢結果必須進一步確認時最常採用之確認
    方法，因此在良好的操作條件之下，以氣象層析質譜儀作藥
    物及其代謝物之定性及定量分析，幾乎不會有偽陽性反應產
    生，業經行政院國軍退除役官輔導委員會台北榮民總醫院於
    83年4 月7 日以（83）北總內字第03059 號函示明確。(二)又
    海洛因係嗎啡經化學合成之半人工合成品，毒性倍於嗎啡，
    其經吸食或施打入人體，經新陳代謝作用又分解成嗎啡，故
    海洛因在進入人體後，均以嗎啡型態排於尿液中，故於吸食
    或施打海洛因者尿液中，可檢出嗎啡陽性反應，業經憲兵司
    令部80年5 月7 日以（80）鑑驗字第17 46 號函示明確。(三)
    而甲基安非他命經口服投與後約百分之70於24小時內自尿中
    排出，約百分之90於96小時內自尿中排出，且甲基安非他命
    成分之檢出與其投與方式、投與量、個人體質、採尿時間與
    檢測儀器之精密度等諸多方式有關，因此僅憑尿液中呈甲基
    安非他命陽性反應，並無法確實推算吸食時間距採集時間之
    長短，惟依上述資料推斷，最長不會超過4 日即96小時，亦
    經行政院衛生署藥物食品檢驗局81年2 月8 日81藥檢一字第
    001156號函示明確。從而，被告尿液經以氣相層析質譜儀鑑
    驗後，結果分呈嗎啡及甲基安非他命陽性反應，已如前述，
    是依前開函示意旨，被告自白核與事實相符，其施用第一級
    毒品海洛因2 次、施用第二級毒品甲基安非他命1 次之犯行
    ，均堪以認定。
三、論罪科刑部分：
  (一)按犯毒品危害防制條例第10條之罪，經觀察勒戒後，認有繼
    續施用毒品之傾向者，應由檢察官聲請法院裁定令入戒治處
    所施以強制戒治至無繼續戒治之必要，強制戒治期滿，應即
    釋放，由檢察官為不起訴處分。經強制戒治執行完畢釋放後
    ，5 年內再犯第10條之罪，依92年1 月9 日修正施行之毒品
    危害防制條例第23條第2 項規定意旨，應由檢察官偵查起訴
    。
  (二)查被告前因施用毒品案件，經依本院以88年度毒聲字第2317
    號裁定送觀察、勒戒後，認有繼續施用毒品之傾向，再經本
    院以88年度毒聲字第2666號裁定送強制戒治，嗣經停止戒治
    程序（本院88年度毒聲字第6301號）、撤銷停止戒治程序（
    本院88年度毒聲字第8724號），於90年12月30日執行完畢出
    監等情，有臺灣高雄地方法院檢察署刑案資料查註紀錄表、
    臺灣高等法院被告前案紀錄表及臺灣高雄地方法院被告院內
    索引卡紀錄表可證。又因被告於強制戒治執行完畢釋放後（
    90年12月30日），5 年內再犯本件毒品危害防制條例第10條
    之罪，是依前開說明，自應依法論科。
  (三)另海洛因、甲基安非他命為毒品危害防制條例所稱之第一級
    毒品、第二級毒品，此觀諸該條例第2條第2項第1款、第2款
    甚明，被告施用上開毒品，核其所為，係違反毒品危害防制
    條例第10條第1項施用第一級毒品罪及同條第2項施用第二級
    毒品罪。被告施用第一級毒品海洛因2 次，時間緊接，方法
    相同，所犯又屬構成要件相同之罪名，顯基於概括犯意反覆
    為之，應依連續犯之規定論以一罪，並加重其刑。被告施用
    第一級毒品、第二級毒品前持有第一級毒品、第二級毒品之
    行為，本應各論以持有之罪，惟各該次持有毒品之低度行為
    均為其後施用毒品之高度行為所吸收，不另論罪。另被告前
    於90年間因偽造文書案件，於90年10月4 日，經本院以90年
    度雄簡字第703 號判決判處有期徒刑5 月，因未上訴而確定
    ，並於91年9 月12日執行完畢出監等情，有前開前案紀錄表
    可參，其受有期徒刑執行完畢後，5 年內再犯本件有期徒刑
    以上之本罪，均為累犯，應各依刑法第47條之規定，加重其
    刑，施用第一級毒品部分，並依法遞加之。被告所犯上開二
    罪，犯意各別，行為互殊，應分論併罰之。爰審酌被告經觀
    察勒戒、強制戒治後，均未戒絕毒品，另再施用毒品，顯見
    其自制力不足，無法擺脫毒品，故應藉由刑罰之執行，以收
    教化之功能，並參以被告犯後坦承施用毒品犯行，所犯係自
    傷行為，尚未害及他人，及被告施用第一、二級毒品次數各
    為2 次、1 次等一切情狀，分別量處如主文所示之刑，並定
    應執行刑，以資懲儆。至扣案如主文所示海洛因1 包（不含
    包裝袋），經送驗後，確含有海洛因成分，有前開鑑定通知
    書可參，因係屬毒品，爰依毒品危害防制條例第18條第1 項
    前段規定，宣告沒收銷燬之【海洛因送驗如有耗損，因已滅
    失，爰不沒收銷燬之】；另包裝袋1 個部分，因法務部調查
    局已就毒品、包裝袋分開秤重，則包裝袋即無與毒品難以析
    離之情形，自不得以無法析離之理由，將之視為毒品，而併
    宣告沒收銷燬之，惟因該包裝袋係被告所有，且便於包裝毒
    品，防止毒品逸散，為供施用毒品所用之物，應依刑法第38
    條第1 項第2 款規定，宣告沒收之。另94年6 月24日查獲之
    甲基安非他命、海洛因及玻璃球等物，係屬黃美麗所有，非
    被告所有（詳黃美麗94年6 月24日警詢筆錄），自與本件施
    用毒品無關，爰不宣告沒收或沒收銷燬之。
四、移送併案審理部分【94年度毒偵字第8280號，即94年9 月23
    日採尿時回溯24小時內（不含公權力施用期間）之施用第一
    級毒品海洛因犯行】，因與起訴之施用第一級毒品海洛因犯
    行，具有連續犯之裁判上一罪關係，為起訴效力所及，本院
    自應併予審究。
據上論斷，應依刑事訴訟法第299條第1項前段、第273 條之1第1
項，毒品危害防制條例第10條第1項及第2項、第18條第1 項前段
，刑法第11條、第56條、第47條、第38條第1 項第2 款、第51條
第5 款，判決如主文。
中    華    民    國    95    年    1     月    27    日
                  刑事第一庭    法  官 方百正
以上正本證明與原本無異。
如不服本判決，應於收受送達後10日內向本院提出上訴書狀。
中    華    民    國    95    年    1     月    27    日
                                書記官 郭素蓉
附錄本判決論罪科刑所依據之法條：
毒品危害防制條例第10條
施用第一級毒品者，處6月以上5年以下有期徒刑。
施用第二級毒品者，處3年以下有期徒刑。


司法院資訊處製作；財團法人民間司法改革基金會備份。
